臺灣宜蘭地方法院刑事判決　　　　　　　 96年度訴字第264號
公　訴　人　臺灣宜蘭地方法院檢察署檢察官
被　　　告　乙○○
　　　　　　　　　　（
選任辯護人　李秋銘律師
　　　　　　黃金亮律師
　　　　　　邱新福律師
上列被告因殺人未遂等案件，經檢察官提起公訴（96年度偵字第
1040號），本院判決如下：
    主  文
乙○○共同未經許可持有衝鋒槍，累犯，處有期徒刑柒年，併科
罰金新臺幣陸拾萬元，罰金如易服勞役，以新臺幣壹仟元折算壹
日；減為有期徒刑參年陸月，併科罰金新臺幣參拾萬元，罰金如
易服勞役，以新臺幣壹仟元折算壹日；扣案烏茲衝鋒槍、手槍各
壹把（各含彈匣壹個，槍枝管制編號分別為0000000000號、0000
000000號）、子彈貳顆均沒收。又共同殺人未遂，累犯，處有期
徒刑玖年捌月；扣案烏茲衝鋒槍、手槍各壹把（各含彈匣壹個，
槍枝管制編號分別為0000000000號、0000000000號）、子彈貳顆
，均沒收。應執行有期徒刑拾參年，併科罰金新臺幣參拾萬元，
罰金如易服勞役，以新臺幣壹仟元折算壹日。扣案烏茲衝鋒槍、
手槍各壹把（各含彈匣壹個，槍枝管制編號分別為0000000000號
、0000000000號）、子彈貳顆，均沒收。
    事  實
一、乙○○曾因傷害案件，經本院以91年度訴字第92號判決判處
    有期徒刑6月確定，於民國91年9月16日執行完畢。猶不知悔
    改，而為下列犯行：
 (一) 其明知具殺傷力之各式槍砲、彈藥，非經中央主管機關許可
    ，不得無故寄藏及持有，竟於94年間，在宜蘭縣冬山鄉鹿埔
    地區之墓園，受李健育（已歿）之託，代為保管其所有之具
    有殺傷力之制式烏茲衝鋒槍及制式92手槍各1把（槍枝管制
    編號分別為0000000000號、0000000000號），及槍內裝載之
    具制式及土造殺傷力子彈1批，將之寄藏在宜蘭縣宜蘭市○
    ○路宜晉通運股份有限公司修理廠後方水溝旁之水泥下凹處
    。於同年10月11日知悉李健育死亡後，則改以持有之意思持
    有前開槍彈，乙○○並於96年2月27日某時許，將前開槍枝2
    支及子彈1批等物取出改置於車牌號碼BB-7758號自用小客車
    後車廂內。嗣於同年3月1日23時許，乙○○在宜蘭縣員山鄉
    ○○路○段326之2號後方馬路前，與不詳姓名年籍之人共同
    基於持有前開槍彈之犯意聯絡，由乙○○將其中1把槍枝（
    含子彈）交予該不詳姓名年籍之人，而共同持有上開2把槍
    枝及子彈1批。
 (二) 乙○○與上開不詳姓名年籍之人均預見持具殺傷力之制式槍
    枝朝行進中車輛駕駛座射擊，可能擊中車內駕駛人或乘客之
    身體重要部位，並導致不特定車內之人生命之危害，竟共同
    基於不確定殺人之犯意聯絡，分持前開烏茲衝鋒槍及手槍，
    貿然朝行經該處由甲○○駕駛並搭載范立偉及黃建福之車牌
    號碼9858-KN號自用小客車駕駛座射擊，致甲○○右大腿、
    左小腿均受槍傷，並有左側脛腓骨粉碎性、開放性骨折之傷
    害。甲○○遇擊後，為免遭乙○○等人繼續持槍射擊，欲加
    速駕車逃離現場，乙○○等人為阻止甲○○離去，又朝該車
    後方射擊，其中1槍射中後行李廂。
 (三) 乙○○等人隨後復將上開槍枝藏放於宜晉通運股份有限公司
    修理廠後方水溝旁之水泥下凹處。乙○○在有偵查犯罪職權
    之機關或個人發覺其涉犯持有槍彈罪嫌前，委由黃銘仁報案
    ，並於96年3月2日23時10分許，主動前往宜蘭縣警察局刑事
    警察大隊承認其持有槍彈犯行，並帶同警方至其藏放前開制
    式槍枝地點取出槍枝2把（各含彈匣1個）。警方則於現場尋
    獲彈殼、彈頭、子彈等物。
二、案經甲○○訴請宜蘭縣警察局宜蘭分局報告臺灣宜蘭地方法
    院檢察署檢察官偵查起訴。
    理  由
一、按法院或檢察官得囑託醫院、學校或其他相當之機關、團體
    為鑑定，或審查他人之鑑定，刑事訴訟法第208條第1項定有
    明文。查本案發生之翌日即96年3月2日，宜蘭縣警察局即報
    請臺灣宜蘭地方法院檢察署檢察官指揮偵辦，並於當日起由
    檢察官指揮偵辦，親往現場複勘，此有宜蘭縣警察局宜蘭分
    局所製複勘勘察報告可稽（下簡稱複勘報告，見偵二卷第
    112至121頁）。該複勘報告之現場研判意見，當認係檢察官
    依刑事訴訟法第208條第1項規定，囑託到場鑑識單位之人員
    所為鑑定之書面內容，該複勘報告之現場研判意見，自具證
    據能力，辯護人質以該研判意見不具證據能力，尚有誤會，
    核先敘明。
二、訊據被告乙○○除否認於96年3月1日23時許，與不詳姓名年
    籍之人共同持有槍彈外，對於事實欄一(一)、(三)其餘寄藏、持
    有槍彈犯行均坦承不諱。經查：被告帶同警方取出之槍枝，
    及本案扣案之彈殼、子彈、彈頭經送鑑定結果，(一)送鑑制式
    烏茲衝鋒槍壹枝（槍枝管制編號0000000000號），認係以色
    列IMI廠製MINI UZI型口徑9mm（9x19mm）制式衝鋒槍，槍枝
    機械性能良好，可擊發同口徑制式子彈，認具殺傷力。送鑑
    制式92手槍壹枝（槍枝管制編號0000000000號），認係美國
    BERETTA廠製92FS型口徑9mm（9x19mm）之制式半自動手槍，
    槍枝機械性能良好，可擊發同口徑制式子彈，認具殺傷力。
    (二)送鑑子彈3顆（如附件現場圖編號04、06、08）係金屬彈
    頭之土造子彈；送鑑子彈2顆（如附件現場圖編號05、07）
    係制式9mm子彈，認具殺傷力；(三)送鑑彈殼4顆（如附件現場
    圖編號01、02、22、28），與前揭制式烏茲衝鋒槍（槍枝管
    制編號0000000000號）試射彈殼之彈底特徵紋痕相吻合，認
    均係由該槍枝所擊發。送鑑彈殼2顆（如附件現場圖編號20
    、25），與前揭92手槍（槍枝管制編號0000000000號）試射
    彈殼之彈底特徵紋痕相吻合，認均係由該槍枝所擊發。
    (四)送鑑彈頭2顆（編號29、30），經與前開制式烏茲衝鋒槍
      （槍枝管制編號0000000000號）試射彈頭比對結果，其來
      復線特徵紋痕均相符合，認均係由該槍枝所擊發。此有內
      政部警政署刑事警察局96年3月30日刑鑑字第0960033677
      號、96年3月14日刑鑑字第0960031998號槍彈鑑定書、96
      年5月14日刑鑑字第0960068419號函，及96年6月6日刑鑑
      字第0960069960號槍彈鑑定書在卷可憑。此外並有李健育
      之個人除戶資料查詢，及扣案槍枝、彈頭、彈殼可查。而
      被告確與另名不詳姓名年籍之人於96年3月1日23時許，共
      同持有槍彈（詳如下述），是被告如事實欄一(一)、(三)所示
      犯罪事實，洵堪認定。又被告既與不詳姓名年籍人於96年
      3月1日23時許，同時分持烏茲衝鋒槍及手槍，一致對被害
      人甲○○所駕駛之車牌號碼9858-KN號自用小客車射擊，
      渠等於斯時對於持有前開槍、彈部分，自有犯意聯絡及行
      為分擔，至屬明確。
三、訊據被告對於事實欄一(二)所載時地開槍射擊之事實坦承不諱
    ，惟辯稱：伊係1人先後持烏茲衝鋒槍與手槍開槍射擊，並
    無共犯；又當時伊係朝地面射擊，並未朝自用小客車射擊，
    實無殺人犯意；且當時被害人甲○○方有40至50人在場，伊
    為求自保，不得開槍示警，伊之行為屬正當防衛云云。但查
    ：
 (一) 被害人甲○○所駕駛車輛係受被告帶同警方取出之烏茲衝鋒
    槍及手槍射擊之事實，有宜蘭縣警察局宜蘭分局所製現場勘
    察報告（下簡稱現場勘察報告，見偵一卷第276、277頁），
    及前述內政部警政署槍彈鑑定書及函覆內容可稽。而依前開
    現場勘察報告內容，如附件現場圖編號01、02、22、28為烏
    茲衝鋒槍使用子彈之彈殼，編號20、25為手槍使用子彈之彈
    殼，現場彈殼掉落位置係呈現錯落重疊情形，足認上開2 把
    槍枝係在同一區域內開槍分別射中車輛。被告雖先辯稱當時
    僅其1人分持2把槍枝射擊，並先辯稱其先持烏茲衝鋒槍射擊
    ，子彈用罄後再返回其車內取出手槍射擊，後辯稱其係同時
    取出上開2把槍枝，烏茲衝鋒槍子彈用罄後改用手槍射擊云
    云，然被害人甲○○於上開時地，本停車正開啟車門，聽到
    鞭炮一樣的聲音後，旋即關上車門開車駛離等情，業據被害
    人甲○○於本院審理時到庭結證明確（見本院卷第163頁）
    ，並與在場證人黃建福、范立偉證述情節相符（見警卷第24
    至25頁、29至30頁），應堪採信。則被告於被害人甲○○駕
    駛車輛短暫停車後旋即開車離去之情形，自無尚於持烏茲衝
    鋒槍射擊後，猶有餘裕返回其車輛拿取手槍再於被害人甲○
    ○所駕駛車輛之同一區域發射子彈之可能；縱令被告係同時
    取出烏茲衝鋒槍與手槍，先持烏茲衝鋒槍射擊，再改持手槍
    射擊，上開槍枝所射擊子彈之彈殼，亦無在現場錯落重疊之
    可能。被告前揭所辯洵無足採，本件案發時確有他人與被告
    分持不同槍枝開槍射擊乙節，當屬無疑。
 (二) 被害人甲○○所駕駛之車輛分別有右前引擎蓋2處、右後照
    鏡1處、車右前門4處、後行李廂1處等8處彈著點，且均幾呈
    水平，此有現場勘察報告附卷可查。而經鑑識單位依彈道重
    建器為彈道重建結果，上開右前引擎蓋2處、右後照鏡1處、
    車右前門4處彈著點部分，射擊者各應站立車輛右前方位置
    、右側前緣位置、右前車門中間外側朝駕駛座下緣方向射擊
    。後行李箱彈著點部分，射擊者應站立車後方朝車內射擊，
    此有複勘報告可稽，並經鑑定人丙○○到庭結證：上開彈著
    點高度相當均勻，乃係刻意瞄準駕駛座方向射擊等語（見本
    院卷第91、92、98頁）。況路面上並未發現任何彈著點之事
    實，有前揭現場勘察報告暨現場圖可查。足認被告與不詳姓
    名年籍之人係針對被害人甲○○所駕駛之自小客車內駕駛座
    射擊。被告辯稱僅係持槍朝地面射擊示警云云，要屬卸責之
    詞，不足採信。又按制式槍枝、子彈之威力強大，任意持之
    對人發射，即可能致命，此為一般常識，亦據被告供承在卷
    （見本院卷第222頁），且依被告之供述，被告持槍射擊前
    開車輛時，距離車輛僅約2、3公尺左右（見本院卷第13、22
    0頁），以此近距離射擊，益見被告對於可能擊中車內不特
    定被害人致命部位而發生不特定被害人死亡之結果，有所認
    識及預見。況被告與不詳姓名年籍之人於被害人甲○○等人
    乘坐車內時，尚且將烏茲衝鋒槍、手槍內子彈全數用罄（被
    告供述部分見偵一卷第10頁、偵二卷第184頁、本院卷第220
    頁）。且被害人甲○○確因此遭受事實欄所載傷害，亦有醫
    師說明表、病歷、診斷證明書各1份在卷可稽。是無論以被
    告與不詳年籍姓名之人持以行兇之兇器種類、射擊距離，及
    射擊狀況等各方面觀之，均顯見被告與不詳姓名年籍之人對
    於被害人甲○○所駕駛車輛內之人因遭近距離槍擊可能導致
    死亡之結果，任由其發生，且不違反渠等本意，渠等有不確
    定之殺人故意灼然。被告辯稱無殺人犯意云云，要無足採。
    又本案被告既與不詳姓名年籍人一同持制式槍枝，於現場對
    在場車輛射擊，渠等確有共同不確定殺人故意之犯意聯絡，
    應至為明確。
 (三) 按正當防衛者，係指對於現在不法之侵害，而出於防衛自己
    或他人權利之行為而言。故正當防衛必須對於現在不法之侵
    害始得為之，侵害業已過去，即無正當防衛可言，有最高法
    院30年上字第1040號判例可資參照。本件被害人甲○○等人
    係乘坐於車內之事實，業據被告與證人甲○○、范立偉、黃
    建福一致陳述在卷，且被告於警詢、偵審中，自始未稱上開
    乘坐車內之人對之有何攻擊行為，則被害人甲○○或在場證
    人范立偉、黃建福並無對被告為現在不法之侵害，當可認定
    。被告竟與不詳姓名年籍之人分持制式槍枝近距離朝被害人
    甲○○所駕駛之車輛射擊，其等所為自非正當防衛，要屬無
    疑，被告辯稱其係基於防衛其自身權利而開槍示警云云，要
    屬無據。
 (四) 綜上，被告於上揭時地，與不詳姓名年籍之人基於不確定殺
    人犯意之聯絡，分持制式槍枝朝被害人甲○○所駕駛車輛駕
    駛座射擊之事實，洵堪認定。
四、核被告所為，係犯槍砲彈藥刀械管制條例第7條第4項之未經
    許可持有衝鋒槍、手槍罪、同條例第12條第4項之未經許可
    持有子彈罪，及刑法第271條第2項、第1項之殺人未遂罪。
    被告於94年間受寄李健育交付之制式槍彈，嗣於94年10月11
    日知悉李健育死亡後，即變更為持有之意而持有，僅論以槍
    砲彈藥刀械管制條例第7條第4項之未經許可持有衝鋒槍、手
    槍、第12條第4項之未經許可持有子彈罪。被告同時持有制
    式槍枝、子彈，係一行為觸犯數罪名，為想像競合犯，應依
    刑法第55條想像競合犯規定，從一重之未經許可持有衝鋒槍
    罪處斷。被告係朝甲○○所駕駛車輛射擊至子彈用罄，除被
    害人甲○○中彈外，雖未發生車內其餘乘客受傷之結果，但
    車內乘客黃建福、范立偉均同有受槍擊之傷亡可能，被告所
    為觸犯數殺人未遂罪名，應依刑法第55條規定從一重處斷。
    又被告與不詳姓名年籍之人係分持槍彈瞄準被害人甲○○駕
    駛之車輛駕駛座射擊，其等對於持有槍彈及不確定殺人之犯
    行，俱有犯意聯絡及行為分擔，應論以共同正犯。被告所犯
    之殺人未遂罪與上開未經許可持有制式槍枝罪間，犯意各別
    ，行為互殊，應予分論併罰。被告前有事實欄所載犯罪科刑
    之執行情形，有臺灣高等法院被告前案紀錄表1份在卷可稽
    ，其於有期徒刑執行完畢後，5年內故意再犯本案有期徒刑
    以上之罪，應依刑法第47條第1項規定，論以累犯，加重其
    刑，惟法定本刑為死刑、無期徒刑部分依法不得加重。又被
    告與不詳姓名年籍人著手實行殺人犯行，惟未發生死亡之結
    果，均為未遂犯，爰依刑法第25條第2項規定減輕其刑，並
    依法先加後減之。另查被告在有偵查犯罪職權之機關或個人
    未發覺其涉犯持有槍彈、殺人未遂罪嫌前，主動向警方自首
    持有槍彈之犯行，並帶同警方起出槍彈等情，業據證人即本
    案承辦警員丁○○於本院審理時結證在卷（見本院卷第195
    頁），並有宜蘭縣警察局受理各類案件紀錄表（見警卷第23
    頁）及被告帶同警方起獲槍枝之現場照片可稽（見警卷第52
    至56頁），就所犯未經許可持有槍枝部分應依槍砲彈藥刀械
    管制條例第18條第1項前段規定減輕其刑，並先加後減之。
    爰審酌被告寄藏、持有制式烏茲衝鋒槍、制式92手槍，均殺
    傷力極為強大，且持有期間自94年間至96年3月3日，持有期
    間甚長，對社會潛在危害甚大；暨其與不詳姓名年籍之人攜
    帶上開槍彈至公共場所，對不特定人射擊，對社會治安危害
    甚鉅，並致被害人受傷，惡性重大；兼衡被告犯後雖坦承持
    有槍彈犯行，並與被害人甲○○以新臺幣50萬元達成和解，
    約定按月給付和解金額新臺幣2萬5千元至97年12月21日止，
    惟就殺人未遂犯行始終否認犯罪，且拒不供出共犯，使其他
    犯人得以規避刑責，毫未見悔意之犯後態度等一切情狀，量
    處如主文所示之刑，及定其應執行之刑，並就所處罰金刑部
    分諭知易服勞役之折算標準。本件被告犯罪時間在96年4月
    24日以前，其所犯未經許可持有槍枝犯行，因符合中華民國
    96年罪犯減刑條例第6條所定自首減刑條件，爰依法諭知減
    得之刑如主文所示。扣案如主文所示制式槍枝、子彈，屬違
    禁物，且係被告持以犯殺人未遂犯行使用之物，應依刑法第
    38條第1項第1款規定諭知沒收。
據上論結，應依刑事訴訟法第299條第1項，槍砲彈藥刀械管制條
例第7條第4項、第12條第4項、第18條第1項前段，刑法第11條前
段、第28條、第271條第2項、第1項、第55條、第47條第1項、第
25條第2項、第51條第5款、第42條第3項、第38條第1項第1款，
中華民國96年罪犯減刑條例第2條第1項第3款、第6條、第7條，
判決如主文。
本案經檢察官賴慶祥到庭執行職務。
中　　華　　民　　國　　96　　年　　12　　月　　13　　日
                  刑事第三庭審判長法　官   林惠玲
                                  法  官   劉家祥
                                  法  官   鄧晴馨
以上正本證明與原本無異。
如不服本判決應於收受本判決後10日內向本院提出上訴書狀，並
應敘述具體理由。若未敘述理由者，應於上訴期間屆滿後20日內
向本院補提理由書狀(均須按他造當事人之人數附繕本)。
                                  書記官   林秀麗
中　　華　　民　　國　　96　　年　　12　　月　　17　　日
附錄本案論罪科刑法條：
槍砲彈藥刀械管制條例第7條第4項
未經許可，持有、寄藏或意圖販賣而陳列第1項所列槍砲、彈藥
者，處5年以上有期徒刑，併科新台幣1千萬元以下罰金。
槍砲彈藥刀械管制條例第12條第4項
未經許可，持有、寄藏或意圖販賣而陳列子彈者，處5年以下有
期徒刑，併科新台幣300萬元以下罰金。
中華民國刑法第271條
（普通殺人罪）
殺人者，處死刑、無期徒刑或10年以上有期徒刑。
前項之未遂犯罰之。
預備犯第1項之罪者，處2年以下有期徒刑。
